臺灣臺南地方法院民事判決　　　　　　　 96年度訴字第892號
原　　　告　丙○○
　　　　　　　　　　　　號
訴訟代理人　乙○○
被　　　告　甲○○
上列當事人間請求侵權行為損害賠償事件，經本院刑事庭移送前
來，本院於民國96年9月26日言詞辯論終結，判決如下：
    主      文
被告應給付原告新台幣伍拾肆萬仟伍佰柒拾捌元，及自民國96
年4月11日起至清償日止，按年息百分之5計算之利息。
原告其餘之訴駁回。
訴訟費用由被告負擔25分之9，餘由原告負擔。
本判決原告勝訴部分於原告以新台幣壹拾捌萬貳仟元供擔保後，
得假執行。
原告其餘假執行之聲請駁回。
    事實及理由
一、本件被告未於言詞辯論期日到場，核無民事訴訟法第386條
    各款所列情形，爰依原告聲請，由其一造辯論而為判決。
二、原告起訴主張：被告於民國95年7月22日15時39分許，騎乘
    車牌號碼RX9-681號輕型機車，沿臺南縣官田鄉社子村縣171
    線由西往東方向行駛，途經該路線30.1公里處時，原應注意
    車前狀況，與前車保持適當安全距離，隨時採取必要安全措
    施，而依當時情形天候晴，路面乾燥、無缺陷、無障礙物，
    視距良好，並無不能注意之情事，竟疏未注意，適有原告騎
    乘車牌號碼MUF-575號重型機車於同向之前方行駛，被告因
    未注意車前狀況，追撞同向前方由原告所騎乘之重型機車，
    致原告人車倒地，原告因而受有頸椎損傷、脊髓中央症候群
    、頸椎第三、四節椎間盤突出併狹窄術後、顏面撕裂傷、右
    手多處挫傷之傷害。為此，原告依侵權行為之法律關係，請
    求被告賠償原告下列損害：1.醫療費用新台幣（下同）206,
    000元。2.增加生活上之需要（相當於看護費用之損害）221
    ,000 元：(1)原告一開始先被送往奇美醫院，嗣於95年7月27
    日轉入成大醫院，並於95年8月9日進行第1次手術，95年8月
    17日出院，嗣因傷勢嚴重無法痊癒，又再於96年1月9日至96
    年1月16日入成大醫院再次接受手術，上開住院手術期間（
    計35日）因傷勢嚴重，須有專人日夜看護，當時係由原告之
    妻楊吳玉卿為原告看護，以目前一般醫院特別看護每日至少
    2,200元，則原告得向被告請求此部分相當於看護費用之損
    害77,000元（計算式：2200×35＝77000）。(2)原告除上開
    住院手術期間外，因傷勢始終無法痊癒，醫囑出院期間仍需
    專人日夜照顧，且自車禍發生迄今，原告反覆經歷無數次之
    手術、門診治療，不論是手術出院後之休養照料，固定之門
    診往返醫院之接送，日常生活之打理及各項事務之處理，皆
    須專人為其看護幫助。則原告自本件車禍發生日起扣除上開
    住院期間後迄今之8個月期間，係由原告之妻楊吳玉卿及原
    告之媳婦乙○○為其照護，以目前一般幫傭月薪約18,000元
    計，原告得向被告請求此部分相當於看護費用之損害144,00
    0元（計算式：18000×8＝144000）。3.減少工作收入360,0
    00元：原告於本件車禍發生前，原從事農務，自己種植柳丁
    、芒果、龍眼、甘蔗、火龍果等農作物，每月平均收入至少
    有3萬元。惟原告自從發生本件車禍後，因傷勢嚴重，根本
    無法工作，且目前仍須持續療養，仍無法從事勞動，則原告
    所受此部分減少工作收入之損害暫以1年計算，至少為360,0
    00元。4.喪失勞動能力之損害300,000元：原告目前不僅傷
    勢未癒，且身體遺有部分後遺症，體力亦大不如前，影響原
    告從事農務之能力甚鉅，爰暫請求此部分喪失勞動能力之損
    害賠償300,000元。5.慰撫金400,000元：原告因本件車禍不
    僅傷勢嚴重，且經歷住院、門診、復健等治療，身體上之痛
    苦及精神上之煎熬實難以言喻，且至今尚無法完全痊癒，原
    告至目前為止仍因大小併發症，身體狀況非常不穩定，近日
    甚至亦曾無故昏迷緊急送醫，本件車禍傷害造成原告精神上
    之痛苦不可謂不大，被告自應賠償原告慰撫金400,000元，
    聊資慰藉等情；並聲明：(一)被告應給付原告1,487,000元，
    及自起訴狀繕本送達翌日起至清償日止，按年息百分之5計
    算之利息。(二)訴訟費用由被告負擔。(三)原告願供擔保，請准
    宣告假執行。
三、被告未於言詞辯論期日到場，亦未提出準備書狀作何聲明或
    陳述。
四、得心證之理由：
(一)、查被告於95年7月22日15時39分許，騎乘車牌號碼RX9-681號
    輕型機車，沿臺南縣官田鄉社子村縣171線由西往東方向行
    駛，途經該路線30.1公里處時，原應注意車前狀況，與前車
    保持適當安全距離，隨時採取必要安全措施，而依當時情形
    天候晴，路面乾燥、無缺陷、無障礙物，視距良好，並無不
    能注意之情事，竟疏未注意，適有原告騎乘車牌號碼MUF-57
    5號重型機車於同向之前方行駛，被告因未注意車前狀況，
    追撞同向前方由原告所騎乘之重型機車，致原告人車倒地，
    原告因而受有頸椎損傷、脊髓中央症候群、頸椎第三、四節
    椎間盤突出併狹窄術後、顏面撕裂傷、右手多處挫傷之傷害
    之事實，已據原告提出國立成功大學醫學院附設醫院（下稱
    成大醫院）診斷證明書為證，且經證人吳承鴻於另案偵訊時
    證述屬實，復有道路交通事故現場圖、道路交通事故調查報
    告表(一)、(二)、現場照片附於本院96年度交簡字第773號刑事
    卷（台灣台南地方法院檢察署96年度核交字第653號偵查卷
    第7頁，台南縣警察局麻豆分局刑案偵查卷第1至3頁、第17
    至21頁）可稽，自堪信為真實。
(二)、按因故意或過失，不法侵害他人之權利者，負損害賠償責任
    ；汽車、機車或其他非依軌道行駛之動力車輛，在使用中加
    損害於他人者，駕駛人應賠償因此所生之損害；不法侵害他
    人之身體或健康者，對於被害人因此喪失或減少勞動能力或
    增加生活上之需要時，應負損害賠償責任；不法侵害他人之
    身體、健康、名譽、自由、信用、隱私、貞操，或不法侵害
    其他人格法益而情節重大者，被害人雖非財產上之損害，亦
    得請求賠償相當之金額，民法第184條第1項前段、第191條
    之2前段、第193條第1項及第195條第1項前段分別定有明文
    。次按汽車在同一車道行駛時，除擬超越前車外，後車與前
    車之間應保持隨時可以煞停之距離；汽機車行駛時，駕駛人
    應注意車前狀況及兩車併行之間隔，並隨時採取必要之安全
    措施，道路交通安全規則第94條第1項、第3項亦有明文規定
    。本件被告騎乘機車應注意與前車之間保持隨時可以煞停之
    距離，並注意車前狀況，隨時採取必要之安全措施，又依上
    開道路交通事故調查報告表之記載，車禍發生當時天候晴，
    路面乾燥、無缺陷、無障礙物、視距良好，並無不能注意之
    情事，被告竟疏未注意，自後追撞前方之原告，足徵被告有
    未注意車前狀況及未與前車保持安全距離之過失甚明。又原
    告因本件車禍事故受有頸椎損傷、脊髓中央症候群、頸椎第
    三、四節椎間盤突出併狹窄術後、顏面撕裂傷、右手多處挫
    傷之傷害，已如前述，則被告之過失行為與原告所受傷害結
    果間，自有相當因果關係。從而，被告依前揭規定，應對原
    告因而所受之損害，負損害賠償責任。
(三)、茲就原告請求被告賠償之項目及金額，應否予以准許，分述
    如下：
  1.醫療費用206,000元部分：原告主張其因本件車禍事故而支
    出醫療費用61,884元（原告實付金額），已據提出奇美醫院
    柳營分院收費收據、成大醫院收據、晉德傷殘用具製造廠有
    限公司統一發票及福星救護車費收據為證，依原告所受傷害
    及各收據載明治療費別、用途，係屬治療上之必要費用，應
    由被告賠償原告。至其餘醫療費用144,116元，原告並未舉
    證以實其說，不應准許。
  2.增加生活上之需要（相當於看護費用之損害）221,000元部
    分：
    (1)原告主張其於本件車禍發生後先被送往奇美醫院，嗣於95
      年7月27日轉入成大醫院，並於95年8月9日進行第1次手術
      ，95年8月17日出院，嗣又於96年1月9日至96年1月16日入
      成大醫院再次接受手術，上開住院手術期間（計35日）因
      傷勢嚴重，須有專人日夜看護，當時係由原告之妻楊吳玉
      卿為原告看護等情，已據提出奇美醫院柳營分院收費收據
      、成大醫院收據及診斷證明書為憑，且經證人乙○○證述
      屬實（見本院96年8月22日言詞辯論筆錄），又參諸成大
      醫院評估原告於95年7月27日入住成大醫院接受前位手術
      ，95年8月17日出院，96年1月9日再次住院接受後位減壓
      手術，96年1月16日出院，住院期間需專人照顧，整體而
      言，專人照顧期間為2至3月，有該院96年7月10日成附醫
      外字第0960009112號函附病患診療資料摘錄表在卷足憑，
      足見原告主張其自95年7月22日至95年8月17日、96年1月9
      日至96年1月16日之住院期間，有專人照顧之必要，且此
      段期間係由其親人看護等語，堪予採信。按親屬代為照顧
      被害人之起居，固係基於親情，但親屬看護所付出之勞力
      並非不能評價為金錢，雖因二者身分關係而免除被害人之
      支付義務，惟此種基於身分關係之恩惠，自不能加惠於加
      害人。故由親屬看護時雖無現實看護費之支付，仍應認被
      害人受有相當於看護費之損害，得向加害人請求賠償，始
      符公平原則。又一般看護工每小時看護費用為100元，有
      台南市住院病患家事服務業職業工會函附卷可參，而親人
      本於親情所為之照顧，通常較一般看護工之照顧更為細心
      ，且親情看護所付出之勞心勞力，實不亞於一般看護工之
      照顧，對需親情關懷之病人而言，更有利於病情之良性發
      展。因此，原告主張按一般看護工每日看護費用2,200元
      之標準，計算其所受相當於看護費用之損害，自屬允當。
      從而，原告請求被告應賠償原告於住院期間因親屬間看護
      所生之損害77,000元（計算式：2200×35＝77000），應
      予准許。
    (2)原告又主張其除上開住院手術期間外，因傷勢始終無法痊
      癒，醫囑出院期間仍需專人日夜照顧，且自車禍發生迄今
      ，日常生活之打理及各項事務之處理，皆須專人為其看護
      幫助，而原告自本件車禍發生日起扣除上開住院期間後迄
      今之8個月期間，係由原告之妻楊吳玉卿及原告之媳婦乙
      ○○為其照護等情，雖據證人乙○○證稱：原告在家療養
      期間，行動均須旁人攙扶，因其行動不方便，所以生活上
      須要有家人在旁邊照顧，並代為處理，看護是由其與婆婆
      楊吳玉卿輪流照顧等語，然觀成大醫院前揭函覆：整體而
      言，原告需專人照顧期間為2至3月乙節，及原告自96年7
      月3日至新樓醫院麻豆分院復健治療至今，經該院檢查其
      雙上肢肌力不足5分，雙下肢肌力4分多，呈高張較僵硬步
      態，似機器人，日常生活雖動作僵硬不順，但仍可自理，
      有新樓醫院麻豆分院96年9月4日新樓麻歷字第96253號函
      附卷可按，固可認原告主張其除上開住院手術期間外，出
      院後仍需專人日夜照顧之期間在2個月範圍內為足採信，
      然逾此部分之主張，即非有據。次參酌目前勞工月薪制基
      本工資為17,280元，原告請求以月薪18,000元計算其所受
      相當於看護費用之損害，應屬允當。則原告請求被告應賠
      償原告出院後仍需專人照顧之2個月期間因親屬間看護所
      生之損害36,000元（計算式：18000×2＝36000），要屬
      有據。至逾此部分之請求，尚難准許。
  3.喪失勞動能力損害660,000元部分（原告主張減少工作收入3
    60,000元及喪失勞動能力300,000元部分）：
    (1)原告主張其於本件車禍發生前，從事農務工作，種植柳丁
      、芒果、龍眼、甘蔗、火龍果等農作物乙情，已據提出證
      明書及土地所有權狀為憑，應非子虛。本院審酌原告為35
      年12月15日生，其經成大醫院評估於該院接受手術治療出
      院後，約半年（96年7月）可恢復原來或次級工作。嗣原
      告自96年7月3日至新樓醫院麻豆分院復健治療，經該院檢
      查其雙上肢肌力不足5分，雙下肢肌力4分多，呈高張較僵
      硬步態，似機器人，日常生活雖動作僵硬不順，但仍可自
      理。原告從事農作或販賣水果，端看其工作內容是否負重
      或快速動作，無法判斷可從事或不可從事某工作。目前持
      續肌力、平衡、步態、日常生活訓練和頸部酸痛治療，或
      許再半年治療肌力、平衡、動作協調會改善，應可回復正
      常作息，但動作順暢度、下肢肌力、步態無法完全恢復成
      以前正常狀態，有成大醫院診斷證明書、該院96年7月10
      日成附醫外字第0960009112號函附病患診療資料摘錄表及
      新樓醫院麻豆分院96年9月4日新樓麻歷字第96253號函在
      卷可查，足徵原告自本件車禍發生後至今，雖遺存輕度神
      經學障礙，致影響其肌力、平衡、動作協調，然其動作僵
      硬不順，尚非不可從事工作。因此，原告主張其因本件車
      禍受傷致無法工作，喪失勞動能力之期間於1年範圍內，
      固堪憑採，然逾此部分之主張，委難遽信。
    (2)次參諸農家平均每戶來自農業所得之年淨收入為168,694
      元，有行政院主計處96年8月8日處仁四字第0960004537號
      書函所附統計資料附卷可稽，並斟酌原告自承：其種植果
      樹，每日賣水果所得為1、2千元至4、5千元不等，扣除成
      本，大約每日可淨賺500元等語（見本院96年7月25日言詞
      辯論筆錄），則原告因本件車禍受傷致無法工作，受有喪
      失勞動能力之損失168,694元，應堪採信。至逾此部分之
      請求，難謂有據。
  4.精神慰撫金400,000元部分：按慰撫金之多寡，應斟酌雙方
    之身分、地位、資力、加害之程度、被害人所受之痛苦及其
    他各種情形核定相當之數額。本院審酌被告過失駕車肇事行
    為，致原告受有前開傷害，於接受手術及復健治療後，雖可
    回復正常作息，但動作順暢度、下肢肌力、步態無法完全恢
    復成以前正常狀態，其精神上所受痛苦之程度；及斟酌原告
    為國小畢業，務農，每日平均淨收入500元，名下有坐落台
    南縣大內鄉土地14筆、房屋2棟及投資2筆；而被告為國中畢
    業，職業幫農，家庭經濟狀況勉持，94年度所得為225,978
    元，95年度查無所得等一切情狀（業經原告陳明在卷，且有
    稅務電子閘門財產所得調件明細表、警訊第1次調查筆錄附
    於本院96年度交簡字第773號刑事卷足佐），因認原告請求
    精神慰撫金400,000元，尚屬過高，應予核減為200,000元，
    方屬公允。至逾此數額之請求，尚難准許。
  5.綜上所述，原告請求被告賠償有據之損害賠償金額為543,57
    8元（計算式：61884＋77000＋36000＋168694＋200000＝54
    3578）。
(四)、末按給付無確定期限者，債務人於債權人得請求給付時，經
    其催告而未為給付，自受催告時起，負遲延責任；其經債權
    人起訴而送達訴狀，或依督促程序送達支付命令，或為其他
    相類之行為者，與催告有同一之效力；遲延之債務，以支付
    金錢為標的者，債權人得請求依法定利率計算之遲延利息；
    但約定利率較高者，仍從其約定利率；應付利息之債務，其
    利率未經約定，亦無法律可據者，週年利率為百分之5；民
    法第229條第2項、第233條第1項及第203條定有明文。準此
    ，原告依侵權行為之法律關係，請求被告應給付原告543,57
    8元，及自起訴狀繕本送達翌日即96年4月11日起至清償日止
    ，按年息百分之5計算之法定遲延利息，為有理由，應予准
    許。至逾此所為之請求，為無理由，應予駁回。
五、本判決原告勝訴部分，原告陳明願供擔保，聲請宣告假執行
    ，核無不合，爰酌定相當擔保金額准許之。至於原告敗訴部
    分，其假執行之聲請已失所依附，應予駁回。
六、結論：本件原告之訴為一部有理由，一部無理由，依民事訴
    訟法第385條第1項前段、第79條、第390條第2項，判決如主
    文。
中　　華　　民　　國　　96　　年　　10　　月　　11　　日
                  民事第三庭    法　官　張季芬
以上正本係照原本作成。
如對本判決上訴，須於判決送達後20日內向本院提出上訴狀。
中　　華　　民　　國　　96　　年　　10　　月　　11　　日
                                書記官　顏惠華
